【裁判字號】    95,易,539
【裁判日期】    950926
【裁判案由】    竊盜
【裁判全文】
臺灣屏東地方法院刑事判決               95年度易字第539號
公  訴  人  臺灣屏東地方法院檢察署檢察官
被      告  乙○○
                    （現於臺灣屏東看守所羈押中）
上列被告因竊盜案件，經檢察官提起公訴（95年度偵字第2306號
、第4116號），被告於準備程序中先就被訴事實為有罪之陳述，
本院合議庭裁定改依簡式審判程序審理，判決如下：
    主  文
乙○○共同連續攜帶兇器竊盜，累犯，處有期徒刑拾月，扣案如
附表三編號一至六所示之物均沒收之；又攜帶兇器竊盜，累犯，
處有期徒刑柒月，扣案如附表三編號七所示之物沒收之。應執行
有期徒刑壹年貳月，扣案如附表三所示之物均沒收之。
    事  實
一、乙○○前因違反毒品危害防制條例及竊盜等案件，經本院分
    別以92年度易字第547 號、92年度簡字第728 號、92年度訴
    字第657 號判處拘役50日、55日、有期徒刑10月確定，3 罪
    接續執行，並於94年2 月22日縮刑期滿執行完畢。詎其仍不
    知悔改，基於意圖為自己不法所有之概括犯意，或與王秋閔
    共同基於竊盜之犯意聯絡，或獨自1 人，連續於附表一編號
    一、二所示之時間、地點，以附表一編號一、二所示之方式
    ，竊取附表一編號一、二所示之財物，而附表一編號一所示
    竊盜之工具，業經王秋閔於95年4 月4 日14時10許，在屏東
    市○○里○○段417 之2 號為警查獲時扣押在案。又乙○○
    於竊得附表一編號二所示之檳榔4 芎（約1 千顆）之際，即
    為林金敦之姪子林孟約發現，乙○○乃旋即逃逸，而不及取
    走竊得之檳榔4 芎（約1 千顆）及其所有客觀上可供作兇器
    使用之30尺長伸縮檳榔刀1 支，該檳榔刀及檳榔業已扣案（
    檳榔已由甲○○領回）。其後乙○○另基於意圖為自己不法
    所有之犯意，於附表一編號三所示之時間、地點，以附表一
    編號三所示之方式，竊取附表一編號三所示之財物，得手後
    ，嗣為警於95年7 月5 日16時40分許，在屏東縣萬丹鄉水泉
    村保安堂前查獲，並扣得其所有且供竊盜所用之客觀上可供
    作兇器使用之鐮刀1 支、竊得之檳榔2 芎（約3 百顆，已由
    丙○○領回）。
二、案經屏東縣警察局屏東分局報告臺灣屏東地方法院檢察署檢
    察官偵查起訴。
    理  由
一、本案被告乙○○所犯為死刑、無刑徒刑或最輕本刑為3 年以
    上有期徒刑以外之罪，其於準備程序中就被訴事實為有罪之
    陳述，經法官告知簡式審判程序之旨，並聽取公訴人之意見
    後，依刑事訴訟法第273 條之1 第1 項規定，裁定由受命法
    官獨任進行簡式審判程序，合先敘明。
二、上開附表一編號一至三之犯罪事實，業經被告乙○○於本院
    審理時坦承不諱，核與被害人丁○○、丙○○及證人林孟約
    、甲○○於警詢時指述或證述失竊之情節相符，並與同案被
    告王秋閔於警偵訊之供述互核相符，且有屏東縣警察局屏東
    分局贓物認領保管單2 紙、現場照片10幀在卷可稽，及如附
    表三所示之物扣案可資佐證，足見被告之自白確與事實相符
    ，應可採信。本件事證明確，被告犯行，堪以認定。
三、按行為後法律有變更者，適用行為時之法律，但行為後之法
    律有利於行為人者，適用最有利於行為人之法律，刑法第2
    條第1 項定有明文。查被告於實施附表一編號一、二所示行
    為後，如附表二關於此部分被告論罪科刑所應適用之刑法條
    文，業於94年2 月2 日修正公布，並於95年7 月1 日生效施
    行；經如附表二所示分別比較新舊法，及依最高法院95年5
    月23日刑事庭第8 次會議決議，比較新舊法時應就罪刑有關
    之共犯、未遂犯、想像競合犯、牽連犯、連續犯、結合犯，
    以及累犯加重、自首減輕暨其他法定加減原因（如身分加減
    ）與加減比例等一切情形，本於統一性及整體性原則，綜其
    全部罪刑之結果而為比較，本院綜合比較後，認以適用95年
    7 月1 日修正施行前之刑法條文規定較有利於行為人，是依
    前開說明，被告關於附表一編號一、二所示犯行，及關於附
    表一所示犯行之併合處罰部分，均應適用95年7 月1 日修正
    施行前之刑法條文而為處斷。至於被告如附表一編號三所示
    犯行，係於刑法修正施行後所為，應適用修正施行後之刑法
    條文處斷，先予敘明。
四、按刑法第321 條第1 項第3 款之攜帶兇器竊盜罪，係以行為
    人攜帶兇器竊盜為其加重條件，此所謂兇器，其種類並無限
    制，凡客觀上足對人之生命、身體、安全構成威脅，具有危
    險性之兇器均屬之，且祇須行竊時攜帶此種具有危險性之兇
    器為已足，並不以攜帶之初有行兇之意圖為必要（最高法院
    79年臺上字第5253號判例）。次按刑法第321 條第1 項第3
    款攜帶兇器竊盜罪，所稱之兇器，乃依一般社會觀念足以對
    人之生命、身體、安全構成威脅，而具有危險性之「器械」
    而言，而磚塊、石頭乃自然界之物質，尚難謂為通常之「器
    械」，從而持磚塊、石頭砸毀他人車窗竊盜部分，尚難論以
    攜帶兇器竊盜罪（最高法院92年度臺非字第38號判決可資參
    照）。查本件被告乙○○獨自或與王秋閔共同所為如附表一
    所示之竊盜犯行時，其所攜帶如附表三所示之物，均為金屬
    材質，質地堅硬，有臺灣屏東地方法院檢察署95年8 月16日
    勘驗筆錄及工具照片3 幀在卷可佐，客觀上均足以對人之生
    命、身體造成危險，洵堪認定為兇器無疑。核被告如附表一
    編號一、二，及如附表一編號三所為，均係犯刑法第321 條
    第1 項第3 款攜帶兇器之加重竊盜罪。被告與王秋閔間就附
    表一編號一之犯行，有犯意聯絡及行為分擔，為共同正犯。
    被告如附表一編號一、二所示先後2 次竊盜行為，時間緊接
    ，所犯罪名相同，顯係基於概括犯意為之，為連續犯，爰依
    修正前刑法第56條之規定以一罪論，並加重其刑。又被告前
    因違反毒品危害防制條例及竊盜等案件，經本院分別以92年
    度易字第547 號、92年度簡字第728 號、92年度訴字第657
    號判處拘役50日、55日、有期徒刑10月確定，3 罪接續執行
    ，並於94年2 月22日縮刑期滿執行完畢，有卷附臺灣高等法
    院被告前案紀錄表可按，其受有期徒刑執行完畢後5 年以內
    再犯如附表一編號一、二所示有期徒刑以上之罪，及故意再
    犯如附表一編號三所示有期徒刑以上之罪，均為累犯，應分
    別依修正前刑法第47條、修正後刑法第47條第1 項規定加重
    其刑，其中所犯如附表一編號一、二犯行部分應遞加重之。
    被告所為如附表一編號一、二之共同連續加重竊盜罪，與附
    表一編號三之加重竊盜罪，係分別於刑法修正施行前、後所
    為，又刑法修正後已刪除關於連續犯論以一罪規定之適用，
    則被告所犯上開2 罪，自應分論併罰。爰審酌被告年輕力壯
    ，本可期自食其力，不貪取非分之財，詎因貪圖不法利益，
    竊取他人財物，惟犯後坦承犯行，態度良好，及林孟賢、丙
    ○○已取回附表一編號二、三所示檳榔，被害人等所受損害
    非鉅等一切情狀，分別量處如主文所示之刑，並依修正前刑
    法第51條第5 款之規定，定其應執行之刑，資為懲儆。
五、另按沒收為從刑，與主刑有從屬關係，倘主刑與從刑均已修
    正，經依刑法第2 條就主刑比較結果，應適用最有利之修正
    前舊法時，依從刑附屬於主刑之原則，自不得就新舊法予以
    割裂適用，應一律適用修正前之舊法（最高法院90年度臺上
    字第4526號判決要旨參照）。是以，被告為附表一編號一至
    二犯行所用之如附表三編號一至六所示之扣案工具，分別係
    被告與王秋閔共有或獨自所有，且供犯罪所用之物，業據其
    與王秋閔供述在卷，應均依修正前刑法第38條第1 項第2 款
    規定宣告沒收之。又被告為附表一編號三犯行所用之如附表
    三編號七所示之扣案工具，為被告所有且供犯罪所用之物，
    業經其供述在卷，亦應依刑法第38條第1 項第2 款規定諭知
    沒收。
據上論斷，應依刑事訴訟法第273 條之1 第1 項、第299 條第1
項前段，刑法第2 條第1 項、第321 條第1 項第3 款、第47條第
1 項、第38條第1 項第2 款，修正前刑法第28條、第56條、第32
1 條第1 項第3 款、第47條、第38條第1 項第2 款、第51條第5
款，判決如主文。
本案經檢察官潘國威到庭執行職務。
中    華    民    國    95    年    9     月    26    日
                      刑事第一庭  法  官  黃聖涵
以上正本證明與原本無異。
如不服本判決應於收受本判決送達後十日內向本院提出上訴書狀，
其未敘述上訴理由者，並得於提起上訴後十日內向本院補提理由
書狀（均須按他造當事人之人數附繕本）「切勿逕送上級法院」
中    華    民    國    95    年    9     月    26    日
                                  書記官  蘇雅慧
附錄本案論罪科刑法條全文：
中華民國刑法第321條
（加重竊盜罪）
犯竊盜罪而有左列情形之一者，處 6 月以上、 5 年以下有期徒刑：
一、於夜間侵入住宅或有人居住之建築物、船艦或隱匿其內而犯
    之者。
二、毀越門扇、牆垣或其他安全設備而犯之者。
三、攜帶兇器而犯之者。
四、結夥三人以上而犯之者。
五、乘火災、水災或其他災害之際而犯之者。
六、在車站或埠頭而犯之者。
前項之未遂犯罰之。
  附表一：
 ┌──┬────┬──────┬───┬───┬──────┬─────┐
 │編號│犯罪時間│犯罪地點    │行為人│被害人│犯罪手法    │竊取財物  │
 ├──┼────┼──────┼───┼───┼──────┼─────┤
 │一  │95年4 月│屏東縣屏東市│乙○○│丁○○│攜帶鐵槌3 把│冷凍空調銅│
 │    │3 日17時│歸來段417之2│、王秋│      │、鐵鋸1 把、│管5 公斤、│
 │    │許      │地號檳榔園內│閔    │      │扁鑽1 支、尖│角鐵50公斤│
 │    │        │            │      │      │鑽1 支、鐵鉗│          │
 │    │        │            │      │      │1 支等工具，│          │
 │    │        │            │      │      │竊取冷凍空調│          │
 │    │        │            │      │      │銅管、角鐵  │          │
 │    │        │            │      │      │            │          │
 ├──┼────┼──────┼───┼───┼──────┼─────┤
 │二  │95年6 月│屏東縣萬丹鄉│乙○○│林金敦│以30尺長之檳│檳榔4 芎（│
 │    │25日11時│水泉村吉利路│、不知│      │榔刀割取檳榔│約1 千顆）│
 │    │30分許  │380號旁檳榔 │情之李│      │4芎 ，得手後│          │
 │    │        │園          │家昌  │      │，尚未離去之│          │
 │    │        │            │      │      │際，為林金敦│          │
 │    │        │            │      │      │之姪子林孟約│          │
 │    │        │            │      │      │發現，乙○○│          │
 │    │        │            │      │      │旋與不知情之│          │
 │    │        │            │      │      │李家昌騎乘車│          │
 │    │        │            │      │      │號ＰＬＧ－  │          │
 │    │        │            │      │      │700 號機車離│          │
 │    │        │            │      │      │去，留下來不│          │
 │    │        │            │      │      │及取走之檳榔│          │
 │    │        │            │      │      │4 芎及30尺長│          │
 │    │        │            │      │      │之檳榔刀1 支│          │
 │    │        │            │      │      │            │          │
 │    │        │            │      │      │            │          │
 │    │        │            │      │      │            │          │
 ├──┼────┼──────┼───┼───┼──────┼─────┤
 │三  │95年7 月│屏東縣萬丹鄉│乙○○│丙○○│利用該檳榔園│檳榔2 芎（│
 │    │5 日14時│竹林村林森路│      │      │四周無任何安│約3 百顆）│
 │    │許      │28巷11號旁檳│      │      │全設備之機會│          │
 │    │        │榔園        │      │      │，直接進入檳│          │
 │    │        │            │      │      │榔園內，以鐮│          │
 │    │        │            │      │      │刀割取2 芎檳│          │
 │    │        │            │      │      │榔（約3 百顆│          │
 │    │        │            │      │      │），得手後將│          │
 │    │        │            │      │      │檳榔放置在車│          │
 │    │        │            │      │      │號ＰＬＧ－7 │          │
 │    │        │            │      │      │00號機車腳踏│          │
 │    │        │            │      │      │板上，嗣於同│          │
 │    │        │            │      │      │日16時40分許│          │
 │    │        │            │      │      │，其行經屏東│          │
 │    │        │            │      │      │縣萬丹鄉水泉│          │
 │    │        │            │      │      │村保安堂前，│          │
 │    │        │            │      │      │為巡邏警員查│          │
 │    │        │            │      │      │獲          │          │
 │    │        │            │      │      │            │          │
 └──┴────┴──────┴───┴───┴──────┴─────┘
 附表二：
┌────────┬────────┬────────┬────────┐
│規定名稱        │修正前規定      │修正後規定      │新舊法個別比較結│
│                │                │                │論與理由        │
├────────┼────────┼────────┼────────┤
│刑法第28條      │二人以上共同『實│二人以上共同『  │適用舊法。      │
│共同正犯        │施』犯罪之行為者│實行』犯罪之行為│二者法律條文規定│
│                │，皆為正犯。    │者，皆為正犯。  │，形式有所變更，│
│                │                │                │且修正後，剔除完│
│                │                │                │全未參與犯罪相關│
│                │                │                │行為之「實行」的│
│                │                │                │「陰謀共同正犯」│
│                │                │                │及「預備共同正犯│
│                │                │                │」（即司法院31  │
│                │                │                │年9 月9 日院字第│
│                │                │                │2404號），故有行│
│                │                │                │為可罰性要件之實│
│                │                │                │質變更，而有依刑│
│                │                │                │法第2 條第1 項規│
│                │                │                │定之法律變更之情│
│                │                │                │事發生，本件被告│
│                │                │                │與王秋閔共同為附│
│                │                │                │表一編號一之構成│
│                │                │                │要件事實行為，新│
│                │                │                │舊法均成立共同正│
│                │                │                │犯，新法並無較有│
│                │                │                │利。            │
├────────┼────────┼────────┼────────┤
│刑法第56條      │連續數行為而犯同│刪除。（除合於接│適用舊法。      │
│連續犯          │一罪名者，以一罪│續犯或包括一罪情│本件事實，於新法│
│                │論。但得加重其刑│形外，數行為應分│時應分論併罰，較│
│                │至二分一。      │論併罰）        │不利於被告。    │
├────────┼────────┼────────┼────────┤
│刑法第47條      │受有期徒刑之執行│受徒刑之執行完畢│適用舊法。      │
│累犯            │完畢，或受無期徒│，或一部之執行而│本件事實，於新舊│
│                │刑或有期徒刑一部│赦免後，5 年以內│法均構成累犯，新│
│                │之執行完畢而赦免│故意再犯有期徒刑│法並無較有利於被│
│                │者，5 年以內再犯│以上之罪者，為累│告。            │
│                │有期徒刑以上之罪│犯，加重本刑至二│                │
│                │，為累犯，加重本│分之一。        │                │
│                │刑至二分之一。  │第98條第2 項關於│                │
│                │                │因強制工作而免其│                │
│                │                │刑之執行者，於受│                │
│                │                │強制工作處分之執│                │
│                │                │行完畢或一部之執│                │
│                │                │行而免除後，五年│                │
│                │                │以內故意再犯有期│                │
│                │                │徒刑以上之罪者，│                │
│                │                │以累犯論。      │                │
├────────┼────────┼────────┼────────┤
│刑法第51條第    │宣告多數有期刑者│宣告多數有期刑者│適用舊法。      │
│5 款：          │，於各刑中之最長│，於各刑中之最長│依得宣告之刑期上│
│宣告多數有期    │期以上，各刑合併│期以上，各刑合併│限比較，新法較不│
│徒刑之定應執    │之刑期以下，定其│之刑期以下，定其│利於被告；然於本│
│行刑            │刑期；但不得逾20│刑期；但不得逾30│件事實，新舊法適│
│                │年。            │年。            │用結果均相同，新│
│                │                │                │法並無較有利。  │
└────────┴────────┴────────┴────────┘
 附表三：
┌──┬──────┬──┬─────┐
│編號│ 物品名稱   │編號│物品名稱  │
│    │            │    │          │
├──┼──────┼──┼─────┤
│一  │鐵鎚3把     │ 五 │鐵鉗1支   │
├──┼──────┼──┼─────┤
│二  │鐵鋸1把     │ 六 │30尺長之伸│
│    │            │    │縮檳榔刀1 │
│    │            │    │支        │
├──┼──────┼──┼─────┤
│三  │扁鑽1支     │ 七 │鐮刀1支   │
├──┼──────┼──┼─────┤
│四  │尖鑽1支     │    │          │
└──┴──────┴──┴─────┘


司法院資訊處製作；財團法人民間司法改革基金會備份。
